臺灣臺南地方法院民事判決　九十三年度訴字第六四三號
　　原　　　告　己○○
　　訴訟代理人　戊○○
　　被　　　告　乙○○
　　　　　　　　丙○○
　　　　　　　　丁○○
　　　　　　　　甲○○
右當事人間請求拆屋還地事件，經本院於民國九十三年九月八日言詞辯論終結，判決
如左：
    主      文
被告應將坐落臺南市○區○○段四一三之一○地號土地上如附圖所示斜線部分面積三
十平方公尺之磚造平房（門牌號碼臺南市○區○○里○○路二○五巷一號）拆除，將
該部分土地返還原告。
被告應連帶給付原告新臺幣柒仟零肆拾貳元，及自民國九十三年一月一日起，至拆除
前項地上建物返還土地之日止，按年以新臺幣柒仟貳佰元計算之損害金。
訴訟費用由被告連帶負擔。
    事      實
甲、原告方面：
一、聲明：求為判決如主文第一項、第二項所示。
二、陳述：原告於九十二年一月九日取得坐落臺南市○區○○段四一三之一○地號土
    地（下稱系爭土地）之所有權，被告乙○○、丙○○、丁○○及甲○○所公同共
    有門牌號碼臺南市○區○○里○○路二○五巷一號之磚造平房一棟（下稱系爭房
    屋），無權占用系爭土地，遭占用如附圖所示斜線部分面積三十平方公尺，為此
    本於土地所有權之法律關係，請求被告拆屋還地，並給付原告自九十二年一月九
    日至拆屋還地之日止，按年以系爭土地申報地價年息之百分之五之計算之損害及
    不當得利。
三、證據：提出土地登記簿謄本一件、戶籍謄本四件。
乙、被告方面：被告乙○○、丙○○及丁○○均未於言詞辯論期日到場，亦未提出書
    狀作何聲明或陳述。至被告甲○○雖未於最後言詞辯論期日到場，惟據其於本件
    履勘現場時曾到場陳稱：系爭房屋為被告等四人之祖父所興建，嗣由其父親林錫
    池單獨繼承，林錫池死亡後則由被告四人共同繼承等語。
丙、本院依原告職權囑託臺南市東南地政事務所派員會同勘測現場。
    理      由
甲、程序方面：
一、按訴狀送達後，原告不得將原訴變更或追加他訴，但擴張或減縮應受判決事項之
    聲明者，不在此限，民事訴訟法第二百五十五條第一項第三款定有明文。本件原
    告於起訴時原請求被告等應連帶給付原告自民國九十二年一月一日起，至拆除前
    項地上建物返還土地之日止，按年以六萬三千二百五十元計算之損害金。嗣原告
    於起訴狀繕本送達後，於九十三年十月十三日言詞辯論時主張被告等應連帶給付
    原告自民國九十二年一月一日起，至拆除前項地上建物返還土地之日止，按年以
    八十九年度申報地價百分之五計算之損害金。復於九十三年十月十九日具狀請求
    被告等應連帶給付原告自民國九十二年一月九日起，至拆除前項地上建物返還土
    地之日止，按年以八十九年度申報地價百分之五計算之損害金。雖較原起訴請求
    之金額為低，然其請求訴訟標的之法律關係仍為同一，此屬減縮應受判決事項之
    聲明，核與民事訴訟法第二百五十五條第一項第三款規定，尚無不合，應予准許
    。
二、被告乙○○、丙○○、丁○○及甲○○均未於最後言詞辯論期日到場，核均無民
    事訴訟法第三百八十六條各款所列情形，爰依原告之聲請，由其一造辯論而為判
    決。
乙、實體方面：
一、本件原告主張坐落臺南市○區○○段四一三之一○地號土地屬於原告所有，被告
    等所有門牌號碼臺南市○區○○里○○路二○五巷一號之磚造平房一棟，占有系
    爭土地等情，業據原告提出與其所述相符之土地登記謄本一件及本院依職權調閱
    系爭房屋房屋稅資料一件為證，且經本院會同臺南市東南地政事務所測量員赴現
    場勘測屬實，製有勘驗筆錄在卷可稽，自堪信為真實。而系爭土地遭系爭房屋占
    用面積三十平方公尺，亦有臺南市東南地政事務所函附之土地複丈成果圖在卷可
    佐。至系爭房屋由被告等共同繼承等情，業經被告甲○○陳述無訛，故系爭房屋
    為被告四人公同共有，應堪認定。
二、按所有人對於無權占有或侵奪其所有物者，得請求返還之。對於妨害其所有權者
    ，得請求除去之。有妨害其所有權之虞者，得請求防止之。當事人主張有利於己
    之事實者，就其事實有舉證之責任。民法第七百六十七條、民事訴訟法第二百七
    十七條分別定有明文。又以無權占有為原因，請求返還土地者，占有人對土地所
    有權存在之事實無爭執，而僅以非無權占有為抗辯者，土地所有權人對其土地被
    無權占有之事實無舉證責任，占有人自應就其取得占有係有正當權源之事實證明
    之。而主張法律關係存在之當事人，僅須就該法律關係發生所具備之特別件，負
    舉證責任，至於他造主張有利於己之事實，應由他造舉證證明。有最高法院八十
    五年度臺上字第一一二０號判決、四十八年臺上字第八八七號判例可資參照。被
    告等就其所有系爭房屋合法占有系爭土地之泉源既未能舉證證明，從而，原告本
    於土地所有權作用之法律關係，請求被告應將坐落系爭土地上如附圖所示斜線部
    分面積三十平方公尺之磚造平房拆除後，將該部分土地返還原告自屬有據，應予
    准許。又末按被告共有之建物既無權占有原告所有系爭土地，他人受有相當租金
    之損害，占有人則受有相當租金之利益，為社會通常之觀念。又本件原告係於九
    十二年一月九日始因贈與而依法登記為系爭土地之所有權人，有系爭土地土地登
    記謄本一份在卷可按，則應自當日始取得不動產之所有權，原告主張其自九十二
    年一月九日起，即受有相當於租金之損害，即為可採；而土地租金之計算，依土
    地法第一百零五條準用同法第九十七條之規定，係以不超過土地「申報地價」總
    額年息百分之十為限。經查系爭土地地目為建地，而系爭建物為磚造平房，復審
    酌原告係單獨所有權人，因認系爭土地之利用價值及經濟價值較高，從而原告請
    求被告返還之不當得利及損害額按土地申報地價年息百分之五計算應為適當。又
    系爭土地九十二年及九十三年之申報地價均為每平方公尺四千八百元，有原告提
    出之土地登記謄本及地價謄本各一份可憑，綜上標準計算被告等應給付之金額如
    下：
    （一）九十二年一月九日起迄於九十二年十二月三十一日止：七千零四十二元｛
          即4800元（申報地價）×30㎡（占用面積）×0.05（年租率）÷365×（
          365-8）（天）=7042（元以下四捨五入）｝。
    （二）九十三年一月一日～拆除系爭房屋返還土地之日止：4800元（申報地價）
          ×30㎡（占用面積）×0.05（年租率）×占用年數計算；即7200元×占用
          年數計算。
    （三）合計被告乙○○、丙○○、丁○○及甲○○應連帶給付原告共計七千零四
          十二元及自九十三年一月一日起至拆除系爭房屋返還土地之日止，按年以
          新臺幣柒仟貳佰元計算之損害金。
三、綜上所述，原告本於所有權返還請求權及侵權行為損害賠償、不當得利請求權之
    法律關係，請求被告乙○○、丙○○、丁○○及甲○○應將其所有坐落於原告所
    有臺南市○區○○段四一三之一○地號土地上如附圖斜線所示部分面積三十平方
    公尺之建物拆除，並將上開土地交還原告，並連帶給付原告七千零四十二元及自
    九十三年一月一日起至拆除系爭房屋返還土地之日止，按年以新臺幣柒仟貳佰元
    計算之損害金，為有理由，應予准許。
四、據上論結，本件原告之訴為有理由，並依民事訴訟法第三百八十五條第一項前段
    、第八十五條第二項，判決如主文。
中　　　華　　　民　　　國　　九十三　　年　　　十　　　月　　二十七　　日
                                臺灣臺南地方法院民事第三庭
~B法　　　官　黃莉莉
右為正本係照原本作成
如對本判決上訴，須於判決送達後廿日內向本院提出上訴狀
中　　　華　　　民　　　國　　九十三　　年　　　十　　　月　　二十七　　日
~B法院書記官　曾盈靜
